【裁判字號】    99,毒抗,104
【裁判日期】    990901
【裁判案由】    聲請觀察勒戒
【裁判全文】
臺灣高等法院高雄分院刑事裁定         99年度毒抗字第104號
抗  告  人
即  被  告  甲○○
上列抗告人因聲請觀察勒戒案件，不服臺灣高雄地方法院中華民
國99年7 月9 日裁定（99年度毒聲字第57號），提起抗告，本院
裁定如下：
    主  文
抗告駁回。
    理  由
一、本件抗告意旨略以：抗告人即被告甲○○雖從事服務業工作
    ，但深知毒品戕害身體健康之嚴重性，故未沾染毒品。被告
    絕未施用毒品，且需協助維持家庭生計，而有正當工作，經
    警查獲當日係因被告感冒而服用成藥、感冒及抗鎮痛藥水，
    是否因服用此種成藥而其所含成分影響檢驗報告結果所致？
    原審並未加以複檢或重驗，遽以裁定命被告觀察、勒戒，顯
    有違誤云云。
二、按犯毒品危害防制條例第10條之罪者，檢察官應聲請法院裁
    定，令被告入勒戒處所觀察、勒戒，其期間不得逾2 月，同
    條例第20條第1 項定有明文。
三、經查：
  (一)本件抗告人固否認其基於施用第二級毒品甲基安非他命之犯
    意，於民國99年3 月23日下午3 時10分許回溯72小時內，在
    高雄市區某處施用第二級毒品甲基安非他命1 次之事實；惟
    抗告人於99年3 月23日上午9 時50分許，經警持搜索票在高
    雄市○○區○○街55巷18號2 樓其當時居住之處所執行搜索
    後，將之帶回警局採尿送驗結果，呈甲基安非他命陽性反應
    ，而其於警局所採集之尿液，係由乾淨之空瓶所盛裝，並為
    抗告人親自排放後，於其當面簽名封籤（尿液代碼F-99141
    ）乙節，業據抗告人陳明在卷（見警卷第7 頁），且該尿液
    係經送請高雄市立凱旋醫院先以酵素免疫法（EIA ）初步篩
    檢後，再依氣相層析質譜法(GC/MS) 確認檢驗結果，抗告人
    尿液呈甲基安非他命陽性反應，且濃度為「1870ng/ml 」（
    其標準閾值濃度500ng/ml），有抗告人之尿液採證代碼對照
    表、上開醫院99年4 月15日轉碼編號A00000000 號濫用藥物
    尿液檢驗報告各1 份在卷可稽（見警卷第18頁、第19頁），
    足見被告尿液中所含第二級毒品甲基安非他命濃度至高之事
    實，堪以認定。是抗告人空言否認其有施用第二級毒品甲基
    安非他命犯行云云，洵屬無據。
  (二)按甲基安非他命服用後24小時內約有服用量之70% 排泄於尿
    液中，且毒品施用後於尿液中可檢出之時間，受施用劑量及
    頻率、施用方式、飲水量之多寡、個人體質及其代謝情況等
    因素影響，因個案而異，一般可檢出之最長時間，甲基安非
    他命為1 至5 日一節，有行政院衛生署管制藥品管理局91年
    10月3 日管檢字第110436號函可資查考。又目前常用檢驗尿
    液中是否含有毒品反應之方法，有免疫學分析法和層析法兩
    類，尿液初步檢驗係採用免疫學分析法，由於該分析法對結
    構類似之成分，亦可能產生反應，故初步檢驗呈陽性反應者
    ，需採用另一種不同分析原理之檢驗方法進行確認，大部分
    地方衛生單位所採用之另一種方法為Toxi-Lab分析法（屬薄
    層層析法），經行政院衛生署認可之檢驗機構則採用氣相層
    析質譜儀（GC/MS ）分析法，以氣相層析質譜儀分析法進行
    確認者，均不致產生偽陽性反應等情，亦經行政院衛生署管
    制藥品管理局92年6 月20日管檢字第0920004713號函述明確
    。而上開高雄市立凱旋醫院係以氣相層析質譜儀分析法為確
    認檢驗方法，亦有上開報告附卷可憑，故本件送驗之被告尿
    液，檢驗結果確呈甲基安非他命陽性反應，並排除偽陽性之
    可能，應可認定。則被告確有於98年9 月23日13時35分許採
    尿後回溯72小時內某時，施用第二級毒品甲基安非他命之犯
    行，即堪以認定。自無再命抗告人重行檢驗，或再將其尿液
    送請複驗之必要，併此敘明。
  (三)又安非他命、甲基安非他命、MDMA及MDA 無醫療用途，該等
    成分均為國內禁用之第二級毒品，經行政院衛生署核准之市
    售成藥及處分藥，均不含有安非他命、甲基安非他命、MDMA
    及MDA 等毒品成分，則有行政院衛生署管制藥品管理局92年
    8 月21日管檢字第0920006729號函可參，足見抗告人所辯服
    用感冒成藥云云，要係卸責之詞，無可採信。
  (四)且查，抗告人前未經觀察、勒戒乙節，亦有臺灣高等法院被
    告前案紀錄表1 份在卷可佐（見本院卷第7 頁），是應依前
    揭規定，自應由檢察官聲請法院裁定，令抗告人入勒戒處所
    觀察、勒戒。
四、綜上所述，抗告人確有施用第二級毒品甲基安非他命之犯行
    ，既如上述。從而，原審依毒品危害防制條例第20條第1 項
    ，裁定被告施用第二級毒品，令入勒戒處所觀察、勒戒，其
    期間不得逾2 月，經核並無不合。是被告抗告意旨，空言否
    認施用毒品，並以其尚須負擔家計云云，要屬抗告人如何安
    頓家庭生計之個人問題，與法律上應否施以觀察、勒戒並無
    關連，抗告人執此提起抗告，指摘原裁定不當，自無理由，
    應予駁回。
據上論斷，應依刑事訴訟法第412 條，裁定如主文。
中    華    民    國    99    年    9     月    1     日
                  刑事第三庭    審判長法  官  莊崑山
                                      法  官  張意聰
                                      法  官  莊松泉
以上正本證明與原本無異。
本裁定不得再抗告。
中    華    民    國    99    年    9     月    1     日
                                      書記官  葉淑華

司法院資訊處製作；財團法人民間司法改革基金會備份。
